最　高　行　政　法　院　裁　定
　　　　　　　　　　　　　94年度裁字第00301號
抗　告　人　正德防火工業股份有限公司
代　表　人　乙○○○
訴訟代理人　張珮琦律師
相　對　人　財政部臺北市國稅局
代　表　人　甲○○
上列當事人間因營利事業所得稅事件，抗告人對於中華民國92年
9月16日臺北高等行政法院91年度訴字第3996號裁定提起抗告，
本院裁定如下︰
　　主  文
抗告駁回。
抗告訴訟費用由抗告人負擔。
　　理  由
一、按人民因中央或地方機關對其依法申請之案件，於法令所定
    期間內應作為而不作為，或對人民之聲請駁回其聲請，人民
    認為其權利或法律上利益受損害者，經依訴願程序後，得提
    起課予義務之訴訟，請求該機關為一定之行政處分。行政訴
    訟法第5條規定甚明。故依該規定意旨，必須對依法聲請之
    案件，且已經訴願程序後，始得提起該種類之訴訟。如係行
    政機關依職權核定之處分，受處分人如有不服，請求撤銷該
    處分，即已足以達到其救濟之目的，自無再提起課予義務之
    訴訟之餘地。
二、本件抗告人民國（下同）81年度營利事業所得稅事件，列報
    利息支出為新台幣（下同）18,094,838元。經相對人初查以
    抗告人於80年間購置坐落桃園縣蘆竹鄉○○○○段山鼻子小
    段154之4地號土地（下稱系爭土地），迄85年7月未辦妥過
    戶手續，乃將購置土地之借款利息支出8,959,951元，轉列
    資本支出，核定本期利息支出為9,134,887元。抗告人不服
    ，申請復查，經相對人復查決定，准予追認利息支出3,922
    ,020元，變更核定所得額為10,799,563元。抗告人仍有不服
    ，循序提起撤銷訴訟，請求撤銷訴願決定及原處分，經原審
    將訴狀送達相對人後，抗告人於92年8月19日追加提起課予
    義務訴訟，請求命相對人於核定抗告人81年度營利事業所得
    額中，認列利息費用支出為18,094,838元。原審以：抗告人
    上開追加訴訟未得相對人同意，其追加延滯訴訟進行，足認
    為不適當，難認為合法，據以駁回前開追加之訴。
 三、查本件抗告人營利事業所得稅事件，係相對人依職權核定
     之行政處分，並非抗告人依法申請之案件，且抗告人不服
     原處分提起復查及訴願時，均未主張課予義務訴訟，亦即
     課予義務訴訟部分並未經訴願程序，況提起撤銷原處分之
     訴訟，已足於達到保護權利之目的，揆諸首開法律說明，
     本案不合提起課予義務訴訟之要件，故其追加該訴訟自屬
     不合法而應認為不適當。原裁定駁回抗告人追加之訴，雖
     未詳為敘明其理由，惟其裁判結果則無不合，仍應予維持
     。次查本件追加之訴既有不合訴訟要件之不合法情事，自
     無從再以其與撤銷訴訟係屬同一基礎，而認應許其追加。
     本件抗告意旨略謂：其追加之訴合於行政訴訟法第111條
     第3項第2款之情形，應准許追加等語，求為廢棄原裁定，
     難認有理由，應予駁回。
四、依行政訴訟法第104條、民事訴訟法第95條、第78條，裁定
    如主文。
中    華    民    國    94    年    2     月   24     日
                  第一庭審判長法  官　黃　綠　星
                              法  官  陳  秀  美
                              法  官　蔡　進　田
                              法  官　黃　璽　君
                              法  官　廖　宏　明
以  上  正  本  證  明  與  原  本  無  異
中    華    民    國    94    年    2    月    25     日
　　　　　　　　　　　　　　　書記官　彭　秀　玲
